臺灣高等法院刑事判決　　　　　　　　94年度上易字第1712號
上　訴　人　臺灣士林地方法院檢察署檢察官
上　訴　人
即　被　告　甲○○
上列上訴人因被告竊盜案件，不服臺灣士林地方法院94年度易字
第407號，中華民國94年8月15日第一審判決（起訴案號：94年度
偵字第4061號、第4687號；併辦案號：臺灣士林地方法院檢察署
94年度偵字第8349號），提起上訴，本院判決如下：
    主  文
原判決關於甲○○部分撤銷。
甲○○共同連續攜帶兇器竊盜，累犯，處有期徒刑陸月，如易科
罰金，以參佰元折算壹日。扣案之扭力扳手貳支、銅管切割器壹
支，均沒收。
    事  實
一、甲○○有恐嚇、竊盜、違反懲治盜匪條例、妨害自由、違反
    毒品危害防制條例等前科，並於90年間因違反毒品危害防制
    條例及家庭暴力之傷害案件，經臺灣士林地方法院分別判處
    有期徒刑 6月及3月確定，嗣定執行刑為有期徒刑8月，於92
    年 8月27日執行完畢，仍不知悔改，夥同郭國興（業經原審
    判處罪刑確定）。於94年4月28日凌晨1時許，一同騎機車行
    經臺北市○○區○○路 235巷底之南湖左岸河濱公園堤防處
    ，見該處河堤旁樓梯不鏽鋼製空心欄杆扶手倒塌，以警示帶
    圍住尚待修復，無人看管之際，竟共同基於意圖不法所有之
    犯意聯絡，由郭國興把風，甲○○則持其所有於客觀上得為
    兇器之鐵質扭力板手 2支、銅管切割器1支，將欄杆拆下7支
    竊取之，得手後，因欄杆過長，復將之再折成長短不一之15
    支，以便利置放於隨身攜帶之布袋中，準備供變賣金錢花用
    。幸經不詳民眾報警而為警循線到場查獲，並扣得甲○○所
    有供行竊用之扭力扳手2支、銅管切割器1支。甲○○復承前
    之犯意，於94年8月13日清晨6時20分許與吳俊賢（另由檢察
    官聲請簡易判決處刑）共同基於意圖為自己不法所有之犯意
    聯絡，由吳俊賢駕駛車牌號碼 A9-3548號自用小客車搭載被
    告甲○○，至台北縣汐止市○○街○段81巷3號超群幼稚園，
    由吳俊賢自防火巷後面窗戶進入該幼稚園內竊取電腦主機壹
    台後，交由在窗戶外之甲○○，由甲○○搬至 A9-3548號自
    用小客車內，嗣吳俊賢於將接續竊得之第 2部電腦主機交予
    在窗外之被告甲○○時，為巡邏之員警當場查獲，並起獲竊
    得之電腦主機2部及螢幕1台。
二、案經臺北市政府工務局養護工程處科長乙○○訴由臺北市政
    府警察局南港分局報請臺灣士林地方法院檢察署檢察官偵查
    起訴。
    理  由
一、訊據被告甲○○對上揭自河堤旁樓梯扶手處得手不鏽鋼欄杆
    7支（該處欄杆每段確為7支）再折成15支之事實承認不諱，
    惟其於原審辯稱：該處欄杆是壞掉的才把它敲下來，並沒有
    偷的意思，且伊是用手將欄杆拆卸下來，拆下來後才以扳手
    折成2、3段云云。然被告甲○○否認有夥同吳俊賢共同至超
    群幼稚園竊取電腦之犯行，辯稱係吳俊賢個人進入超群幼稚
    園竊取電腦後交伊，伊不知這些電腦是吳俊賢竊取云云。
二、經查：
(一)、共犯郭國興於警、偵訊時即自白供稱：是甲○○提議及著手
    行竊，竊取欄杆是要拿去變賣換取金錢。甲○○先試圖以徒
    手方式用力搬動欄杆但無法得逞，遂以扳手破壞欄杆結構，
    甚至以身體的力量擺動欄杆進而破壞竊取。甲○○事前有要
    伊替他把風，如果有人來要立即通知他，後有一位在慢跑的
    男子經過，伊亦有通知甲○○等語。於原審訊問時復供稱：
    甲○○在剪欄杆時有告訴伊，如果有人來時要通知他，後來
    伊看到有人慢跑，就急著叫他走了，甲○○聽到後就把手上
    的扳手放在地上等語。被告甲○○於警詢時亦自白：是伊提
    議竊取，竊得之欄杆要拿去變賣換取酒類飲用。伊事前有告
    知郭國興替伊把風，有人經過要通知伊，郭國興並有通知伊
    說有人來了，伊就停止行竊動作等語。其於原審訊問時雖改
    稱並沒有特別叫郭國興幫伊看一下，只叫他在旁邊等，有人
    來時，他自然會提醒伊，因為郭國興說這樣不好看云云。惟
    果非被告甲○○在做不法之事，並與其有犯意聯絡，郭國興
    何須把風，並於有人經過時即急要被告甲○○住手？被告甲
    ○○若非在做不法之事，又何必要郭國興把風，並於郭國興
    果告知有人來時即停止動作？是共犯郭國興確有與被告甲○
    ○謀議竊盜，由共犯郭國興擔任把風工作，被告甲○○則著
    手行竊。
(二)、證人即臺北市政府工務局養護工程處科長乙○○於原審證稱
    ：現場欄杆扶手是有倒塌，但有用警示帶圍起來，不能因為
    倒塌，就認為是沒有人要，只是還沒有修復，且欄杆並無法
    用手拆下來等語，並提出失竊前後之現場照片為憑。依證人
    所提出之該河濱公園堤防照片所示，於遭竊前，該處樓梯旁
    欄杆扶手固有倒塌，但欄杆仍相連一氣，並未斷裂，加以現
    場尚用警示帶圍起，顯係處於待修狀態，不致使人誤認有拋
    棄之意，否則主管機關將其切斷移走即可。是被告甲○○辯
    稱該欄杆是壞掉的，其係用手搖下來一節，亦不足採。至證
    人雖證稱該處有6支欄杆被剪掉，但被告自白其剪下7支，參
    以照片所示，該處欄杆每段確為 7支，證人就此部分證述尚
    有誤會。
(三)、此外復有贓物認領保管單1 紙及被告甲○○用以行竊之工具
    扭力扳手2 支、銅管切割器1 支扣案可資佐證，事證明確，
    被告甲○○此部分犯行堪以認定。
(四)、被告甲○○夥同吳俊賢共同竊取超群幼稚園電腦之犯罪事實
    ，業據共犯吳俊賢於警詢、檢訊中供承不諱，被告甲○○於
    檢訊時亦承認於94年8月13日清晨6時20分許搭乘吳俊賢駕駛
    車牌號碼A9-3548號自用小客車，至台北縣汐止市○○街○段
    81 巷3號超群幼稚園，於為警查獲時有趴在窗戶前等語。復
    有被害人立具之贓物認領保管單，事證已明，被告甲○○此
    部分犯行，亦可認定。
二、被告甲○○用以行竊之扳手及切割器，於客觀上均具危險性
    ，可供兇器使用，是核被告甲○○竊取河濱公園欄杆之犯行
    ，係犯刑法第 321條第1項第3款之攜帶兇器加重竊盜罪。被
    告甲○○與郭國興間，就該竊盜犯行，有犯意聯絡，由被告
    郭國興把風，被告甲○○著手實施竊盜行為，均為共同正犯
    。被告甲○○竊取超群幼稚園電腦之犯行，係犯刑法第 320
    條第 1項之普通竊盜罪。被告甲○○就此部分之犯行，與吳
    俊賢間，有犯意聯絡及行為分擔，為共同正犯。被告甲○○
    二次竊盜犯行，時間緊接，犯罪構成要件相同，顯係基於概
    括之犯意，為連續犯，應依刑法第56條之規定，加重其刑。
    被告甲○○前有事實欄所載之犯罪科刑執行情形，有本院被
    告全國前案紀錄表在卷可稽，其於有期徒刑執行完畢後 5年
    內，再犯本案有期徒刑以上之罪，為累犯，應依刑法第47條
    之規定遞加重其刑。查被告所竊取之欄杆價值不高，其因攜
    帶兇器而應處以較普通竊盜罪為重之加重竊盜罪，但未持以
    傷人，法重情輕，情狀尚可憫恕，而本件為法定最低本刑有
    期徒刑 6月以上之罪，縱處以法定最低之刑，仍嫌過重，故
    依刑法第59條之規定，減輕其刑，並先加後減之。原審對被
    告甲○○論罪科刑，固非無見，然原審判決主文漏未記載被
    告甲○○係累犯，尚有疏漏，又未及審究被告甲○○竊取超
    群幼稚園電腦之犯行，仍有未合，公訴人執此上訴，經核為
    有理由。被告甲○○上訴指摘原審判決量刑過重，則無理由
    ，應由本院將原審判決予以撤銷改判。爰審酌被告等犯罪動
    機、目的、手段、犯罪所生之危害及犯罪後態度等一切情狀
    ，量處如主文第二項所示之刑，並諭知易科罰金之折算標準
    。
三、扣案之扭力扳手2支及銅管切割器1支為被告甲○○所有並供
    行竊之用，業據被告甲○○供述明確，均依法宣告沒收之。
貳、不另為無罪諭知部分
一、公訴意旨另以：被告甲○○於94年4 月2 日下午4 時10分許
    ，在臺北市南港區○○○路55號「玉成公園」兒童遊戲區旁
    ，攜帶客觀上得為兇器之鐵撬1 支，撬開該處水溝蓋達7 片
    ，皆置諸在案發地旁，由其自備之小推車上，並以麻布袋捆
    裝得逞，適為臺北市政府工務局公園路燈管理處工程員林明
    憲、該地駐衛警察闕智堂當場目擊而查獲，因認被告甲○○
    此部分亦係犯刑法第321 條第1 項第3 款之加重竊盜罪嫌云
    云。
二、訊之被告甲○○固坦承有在玉成公園挖出7 片水溝蓋，但堅
    決否認有竊盜犯行，辯稱：其挖掘處並無水溝，是因為公園
    整修，有2 支鐵條浮出，伊是要挖那2 支鐵條，其中1 支鐵
    條勾到水溝蓋，所以就從土裡面挖出水溝蓋，當時以為也可
    以撿等語，並請求至現場勘驗。
三、本件公訴人認被告涉有上開罪嫌，無非以證人即臺北市政府
    工務局公園路燈管理處工程員林明憲、駐衛警察闕智堂證述
    看到被告在挖水溝蓋之證詞為證，固非無見。
四、惟按犯罪事實應依證據認定之，無證據不得推定其犯罪事實
    ，刑事訴訟法第154 條定有明文。再認定被告有罪之事實，
    應憑證據，如未能發現相當之證據，或證據不足以證明，自
    不能以推測或擬制之方法以為裁判之基礎；且認定事實所憑
    之證據，其為訴訟上之證明，須達於通常一般之人均不致有
    所懷疑，而得確信其為事實之程度者，始得據為有罪之認定
    ，倘其證明尚未達到此一程度而有合理之懷疑存在時，尚難
    為有罪之認定基礎；苟積極證據不足以為不利於被告事實之
    認定，即應為有利於被告之認定，更不必有何有利之證據。
    另按告訴人之告訴，係以使被告受刑事訴追為目的，是其陳
    述是否與事實相符，仍應調查其他證據以資審認。最高法院
    30年上字第816 號、40年台上字第86號、52年台上字第1300
    號、76年台上字第4986號判例分別揭有上旨，足資參酌。
五、經查：
(一)、依94年度偵字第4061號偵查卷第28、29頁現場照片所示，於
    被告挖掘之處表面並無水溝及水溝蓋外露而得讓被告便於竊
    取之情形。被告挖掘水溝蓋之處雖有積水，但該積水究因公
    園施工挖掘造成抑或原即為水溝並有水溝蓋排列其上，尚非
    無疑。而被告於土裡挖出7 片水溝蓋顯非短時間可得，公訴
    意旨所指稱被告竊取時間係在下午4 時10分許，又係在人來
    人往之公園，被告是否願甘冒隨時被人發覺之風險而竊取屬
    於公眾之財物，亦有疑問。
(二)、證人闕智堂於原審固證稱：「我看到甲○○拿類似扳手的東
    西拿土裡的水溝蓋，由於當地正在做溫水游泳池的施工，水
    溝蓋陷在泥裡，他是用挖的，把水溝蓋挖起來，然後放到他
    手推車上。」等語。惟其又稱：「到現場時我問他，他只告
    訴我，他沒有飯吃，他要挖去賣錢，他告訴我，這是埋在土
    裡，是沒人要，我告訴他，這是公家的東西，不是沒有（人
    ）要的，我就聯絡警員去了。」。依證人所述，被告於斯時
    已將其主觀上認為該水溝蓋是無人要之物才去挖掘之意思告
    知證人，其所辯係從土裡面挖出水溝蓋，當時以為可以撿拾
    一節，並非事後編織。
(三)、證人林明憲於原審雖證稱被告挖的地方附近有水溝，而且該
    處是個陰井。其除以紅筆在現場照片標示出該水溝位置即在
    被告挖掘處之外（見前揭偵查卷第 28頁），復稱：「那是1
    個排水的溝，是連接游泳池的排水溝，陰井是外露的，陰溝
    表面就看得到了，水溝蓋不知道是工程單位挖掉或是被告挖
    掉了，我去現場看已經是這樣了。」等語，惟其所謂水溝表
    面可見云云，與現場照片不符。參以其自稱：「我來沒多久
    ，我是 1個新人，我對玉成公園建設不清楚，但我確定那裡
    有排水路，因為陰井就在旁邊。」，其顯係以陰井之位置來
    推測水溝之位置，其所指稱被告挖掘之處是否確有水溝，不
    無疑問。
(四)、經原審至現場，並請玉成公園管理機關臺北市政府工務局公
    園路燈管理處指派資深員工協助勘驗結果，原被告挖掘水溝
    蓋之處已完工，上面鋪滿草皮，於地表未見有水溝。經尋得
    與上開偵查卷第29頁下方照片所示之樹木為基準（即被告原
    挖掘處旁之樹木），證人林明憲上揭所稱之陰井，距被告挖
    掘水溝蓋處大約有 6公尺之遠。證人即臺北市政府工務局公
    園路燈管理處技工趙友和復證稱：在欄杆裡，沿著欄杆平行
    接到陰井處原有排水溝，於游泳池施工時，將排水溝掩蓋。
    該排水溝係在欄杆內沿著欄杆平行，並無與之垂直相接之排
    水溝等語。而於陰井前方欄杆外側固有 1排水孔蓋（與被告
    原挖掘處亦約有 6公尺遠），但證人趙友和證稱於該排水孔
    蓋外並無水溝與欄杆平行等語，即該排水孔蓋與被告原挖掘
    處並無水溝相連，有勘驗筆錄、現場照片及繪製之現場圖可
    稽，是證人林明憲於所標示之在被告挖掘出水溝蓋之處有水
    溝部分，與事實不符而不足採。被告挖出水溝蓋之處係在玉
    成公園游泳池之欄杆之外，該處並無陰井及水溝，證人趙友
    和所指之水溝又係在欄杆之內，依上開偵查卷附之原現場照
    片所示，於被告挖掘之時即有鐵柵門相隔，而水溝及水溝蓋
    又非表面可見，被告辯稱其挖掘處並無水溝，係從土裡面挖
    出水溝蓋，以為可以撿拾等語，尚堪採信。該水溝蓋有可能
    係因玉成公園游泳池施工單位施工時將原埋在土裡之位置移
    動而流逸至欄杆之外讓被告得以挖出，被告撿拾該水溝蓋之
    行為，充其量僅係構成刑法第 337條之侵占離本人持有之物
    之罪嫌，與竊盜罪之構成要件尚有間，被告此部分之竊盜犯
    行無法證明。惟檢察官認此與前述被告竊盜有罪部分有連續
    犯之裁判上一罪關係，對於同一起訴對象事實無從予以割裂
    裁判，原審就此部分不另為無罪之諭知，於法並無不合。公
    訴人上訴意旨以此部分被告仍有竊盜行為云云，並無理由，
    併予敘明。
據上論斷，應依刑事訴訟法第369條第1項前段、第364條、第299
條第1項前段、刑法第28條、第321條第1項第3款、第56條、第47
條、第59條，第41條第1項前段、第38條第1項第 2款，罰金罰鍰
提高標準條例第2條，判決如主文。
本案經檢察官陳明光到庭執行職務。
中　　華　　民　　國　　94　　年　　12　　月　　6 　　日
                  刑事第八庭審判長法  官　吳　敦
                                  法  官  許增男
                                  法  官  沈宜生
以上正本證明與原本無異。
不得上訴。
　　　　　　　　　　　　　　　　　書記官　陳雅加
中　　華　　民　　國　　94　　年　　12　　月　　7 　　日
附錄：本案論罪科刑法條全文
刑法第321條
犯竊盜罪而有左列情形之一者，處6月以上、5年以下有期徒刑：
一　於夜間侵入住宅或有人居住之建築物、船艦或隱匿其內而犯
    之者。
二　毀越門扇、牆垣或其他安全設備而犯之者。
三　攜帶兇器而犯之者。
四　結夥三人以上而犯之者。
五　乘火災、水災或其他災害之際而犯之者。
六　在車站或埠頭而犯之者。
前項之未遂犯罰之。
